最  高  行  政  法  院  裁  定
110年度抗字第153號
抗  告  人  陳文德（被選定人）

            陳金德（被選定人）

上列抗告人因與相對人內政部間土地徵收事件，對於中華民國11
0年4月6日高雄高等行政法院108年度訴字第45號裁定，提起抗告
，本院裁定如下︰
　　主  文
抗告駁回。
抗告訴訟費用由抗告人負擔。
　　理  由
一、按抗告法院認抗告為不合法或無理由者，應為駁回抗告之裁
    定。
二、本件事實經過：
(一)葉○○、梁○○、梁○○、李○○、吳○○、康○○、黃○○、鄭○○、梁○○
    、陳○○、林○○、張○○、陳文德及陳金德等14人(下稱葉○○等1
    4人)選定陳文德及陳金德為當事人，於民國107年4月11日向
    高雄高等行政法院(下稱原審法院)提起訴訟，經原審法院以
    107年度訴字第145號土地徵收事件審理。嗣抗告人於108年1
    月3日變更聲明：1.撤銷「變更高雄新市鎮特定區主要計畫
    （第一次通盤檢討）案」中變更河川區改採水利法一般徵收
    方式取得土地之內容。2.撤銷經濟部水利署第六河川局依都
    市計畫法第27條第1項第4款規定，辦理「變更高雄新市鎮特
    定區主要計畫（配合典寶溪排水整治工程）案」（下稱系爭
    都市計畫變更案1）公告計畫書有關變更河川區改採一般徵
    收、變更河川區域範圍及劃設河川區使用分區之行政處分。
    3.撤銷交通部公路總局第三區養護工程處依都市計畫法第27
    條第1項第4款規定，辦理「變更高雄新巿鎮特定區主要計畫
    道路用地開發方式為一般徵收（配合台1線362K+580至364K+
    005道路拓寬暨橋仔頭橋改建工程）案」（下稱系爭都市計
    畫變更案2）有關變更河川區改採一般徵收、變更河川區域
    範圍及劃設河川區使用分區之行政處分。4.撤銷相對人100
    年10月20日台內地字第1000209748號函核准徵收高雄市○○區
    ○○段00-0地號等49筆土地，並一併徵收其土地改良物處分（
    下稱系爭徵收處分1）、101年10月26日台內地字第10103469
    38號函核准徵收高雄市○○區○○段000-00地號內等32筆土地，
    並一併徵收其土地改良物處分（下稱系爭徵收處分2）、101
    年10月26日台內地字第1010346950號函核准徵收高雄市○○區
    ○○○段00-00地號內等51筆土地，並一併徵收其土地改良物處
    分（下稱系爭徵收處分3）、102年10月9日台內地字第10203
    24121號函核准徵收高雄巿○○區○○段000-0地號等51筆土地，
    並一併徵收其土地改良物處分（下稱系爭徵收處分4）、104
    年10月12日台內地字第1040437666號函核准徵收高雄巿○○區
    ○○○段0000-0地號等18筆土地，並一併徵收其土地改良物處
    分（下稱系爭徵收處分5）、103年11月6日台內地字第10313
    02482號函核准徵收高雄市○○區○○段15地號等26筆土地處分
    （下稱系爭徵收處分6）、106年7月4日台內地字第10613050
    73號、第1061305074號函及107年4月18日內授營鎮字第1070
    806930號函（下稱107年4月18日函）5.撤銷行政院107年2月
    8日院臺訴字第1070163971號訴願決定（下稱系爭訴願決定1
    ）及107年11月21日院臺訴字第1070215599號訴願決定（下
    稱系爭訴願決定2）。
(二)葉○○等14人復選定陳文德及陳金德為當事人，於108年1月25
    日向原審法院提起本件行政訴訟，起訴聲明為：1.撤銷「變
    更高雄新市鎮特定區主要計畫（第一次通盤檢討）案」中變
    更河川區改採水利法一般徵收方式取得土地之內容。2.撤銷
    系爭都市計畫變更案1公告計畫書有關變更河川區改採一般
    徵收、變更河川區域範圍及劃設河川區使用分區之行政處分
    。3.撤銷系爭都市計畫變更案2有關變更河川區改採一般徵
    收、變更河川區域範圍及劃設河川區使用分區之行政處分。
    4.撤銷相對人107年4月18日函。5.撤銷系爭訴願決定2。
(三)嗣原審法院對於107年度訴字第145號土地徵收事件，於110
    年3月25日作成107年度訴字第145號判決，准抗告人所為訴
    之變更，惟駁回抗告人之訴，抗告人不服，提起上訴，現由
    本院另案審理中(本院110年度上字第388號)。本件訴訟部分
    ，則經原審法院於110年4月6日，以108年度訴字第45號裁定
    （下稱原裁定）駁回抗告人之訴，抗告人遂提起本件抗告。
三、本件原裁定以：
(一)經查，選定人康○○已於起訴後108年3月8日選定抗告人為訴
    訟當事人，則康○○實已脫離訴訟而非本件當事人，其死亡自
    不影響抗告人之被選定人資格，故無須由其繼承人即訴外人
    黃○○、康○○、康○○、康○○、康○○等5人（下稱訴外人黃○○等5
    人）為重新選定當事人再為承受訴訟之聲明。
(二)抗告人前後二訴之當事人、訴訟標的及訴之聲明第1項至第3
    項、第4項請求撤銷相對人107年4月18日函、第5項請求撤銷
    系爭訴願決定2部分均屬相同，係屬同一事件甚明。抗告人
    於上開事件仍繫屬原審法院時，再提起本件訴訟，核係就同
    一事件，於訴訟繫屬中更行起訴。本件起訴為不合法，應予
    裁定駁回。
四、抗告意旨略謂：
(一)原裁定認本案無須因選定人康○○死亡而由其繼承人承受訴訟
    ，且於訴外人黃○○等5人承受訴訟前未依法停止訴訟程序，
    違反行政訴訟法第186條準用民事訴訟法第168條規定。
(二)原審法院107年度訴字第145號土地徵收事件係於110年3月25
    日方以判決准許抗告人於108年1月3日所為訴之變更，且未
    與本件合併審理，致抗告人無法撤回本件起訴，原審法院未
    先確認該程序上爭議，迄至110年4月6日始作成原裁定，有
    違行政訴訟法第189條及第193條規定。且本件訴訟原裁定係
    於108年1月25日起訴及提出訴之聲明，而原審法院107年度
    訴字第145號土地徵收事件係於110年3月25日始以判決准許
    抗告人訴之變更，後者顯然較晚合法起訴，原裁定即無須適
    用行政訴訟法第107條第1項第7款規定。
(三)原裁定及原審法院107年度訴字第145號土地徵收事件聲請法
    官迴避案目前均由抗告人續行救濟程序，並由本院審理再審
    聲請，如確實有法官應迴避之情事，原裁定即違背法令應予
    廢棄。且原裁定並未認抗告人有顯係意圖延滯訴訟之情事，
    原審法院竟於抗告人聲請法官迴避停止訴訟程序期間，逕自
    調閱原審法院107年度訴字第145號土地徵收事件卷宗，未通
    知抗告人閱卷並給予陳述意見機會，違反行政訴訟法第20條
    準用民事訴訟法第37條第1項規定，應予廢棄等語。
五、本院查：
(一)按行政訴訟法第107條第1項第7款規定：「原告之訴，有下
    列各款情形之一者，行政法院應以裁定駁回之。但其情形可
    以補正者，審判長應先定期間命補正：...、當事人就已..
    ....起訴之事件，於訴訟繫屬中就同一事件更行起訴。」可
    知，已起訴之事件，在訴訟繫屬中，該訴訟之當事人不得復
    以他造為相對人，就同一訴訟標的更行起訴；所謂就同一訴
    訟標的更行起訴，乃指前後兩訴係就相同當事人及同一訴訟
    標的，求為相同之判決而言。另關於前後兩訴之區分係以訴
    訟最初繫屬法院之日，以資判斷何者具求為相同判決之重複
    起訴事由，自不以該訴訟於判決作成日始准許當事人訴之變
    更或追加作為有無適用上開規定之考量因素。　　
(二)經查，本件抗告人前曾於107年4月11日向原審法院起訴，經
    原審法院以107年度訴字第145號土地徵收事件審理在案，抗
    告人於108年1月3日變更聲明求為判決如事實經過(一)所示
    ，嗣原審法院於110年3月25日作成107年度訴字第145號判決
    ，以該案原告即抗告人訴之聲明變更前後其請求基礎事實不
    變，訴之變更尚屬適當，並無礙於該案被告即相對人之防禦
    及訴訟之終結，予以准許，此有該事件抗告人107年4月11日
    行政訴訟起訴狀及108年1月3日行政訴訟補充事實及理由狀
    （六）附於原審卷(一)，暨原審法院107年度訴字第145號判
    決附於原審卷(二)可按。又查，抗告人復於108年1月25日向
    原審法院提起本件訴訟，並聲明求為判決如事實經過(二)所
    示，此有抗告人行政訴訟起訴狀在原審卷(一)可按。比對上
    開2事件聲明可知，抗告人所提之本件訴訟就當事人、訴訟
    標的及訴之聲明，與上開107年度訴字第145號變更獲准之當
    事人、訴訟標的及訴之聲明第1項至第3項、第4項請求撤銷
    相對人107年4月18日函及第5項請求撤銷系爭訴願決定2部分
    均屬相同。抗告人顯係就同一當事人及同一訴訟標的於訴訟
    繫屬中更行起訴。原審法院因以抗告人起訴不合法，援引行
    政訴訟法第107條第1項第7款規定，裁定駁回抗告人之訴，
    自無不合。抗告意旨主張原審法院107年度訴字第145號土地
    徵收事件係較晚合法起訴，故原裁定無須適用行政訴訟法第
    107條第1項第7款規定云云。惟查，系爭訴願決定2係於107
    年11月26日合法送達抗告人，此有送達證書在原審法院107
    年訴字第145號事件所調取之訴願卷內，並業據本院調取該
    事件全卷查明在案，依行政訴訟法第106條第1項之規定，抗
    告人如有不服，應於訴願書送達後2個月之不變期間內為之
    ，果依抗告人之主張，謂原審法院107年度訴字第145號土地
    徵收事件關於訴之變更部分，非認係108年1月3日合法起訴
    ，而係較本件訴訟提起之108年1月25日為晚之時點，則究係
    指何時？係本件抗告人所謂之110年3月25日判決准許時？則
    依此時點抗告人起訴請求撤銷系爭訴願決定2是否顯已逾起
    訴期間？是抗告人誤解行政訴訟法上開規定意旨，並執其主
    觀歧異之見解再為爭執，並無可採。
(三)抗告意旨均非可採，茲說明如下：
  1.行政訴訟法第29條第1項及第3項規定：「多數有共同利益之
    人得由其中選定1人至5人為全體起訴或被訴。」「訴訟繫屬
    後經選定或指定當事人者，其他當事人脫離訴訟。」第34條
    規定：「訴訟當事人之選定及其更換、增減，應以文書證之
    。」可知，選定當事人係將訴訟實施權授與被選定人，使其
    取得適格當事人資格之訴訟行為，被選定人一方面為多數有
    共同利益人為原告或被告，另一方面為自己為原告或被告；
    選定人在起訴前為選定者，其本人實際上並不參與訴訟，訴
    訟繫屬後經選定當事人者，其他當事人則脫離訴訟。惟法院
    仍應就該有共同利益人全體起訴部分全部予以審判，並應於
    當事人欄表明其為被選定人之意旨，且訴訟之結果對未實際
    參與訴訟或脫離訴訟之選定人仍有效力；又關於當事人之選
    定，行政訴訟法並未規定應具備何種方式，或以書面為之，
    或以言詞為之，均無不可，惟應以文書證明之，是尚不得以
    證明文書於起訴後補正，逕認係於訴訟繫屬後始為選定當事
    人。查本件訴訟由陳文德及陳金德具名起訴並表明係葉○○等
    人之被選定人，而其餘選定人則未共同具名參與訴訟而為原
    告，足見應係起訴前即已選定當事人，至雖遲於起訴後之10
    8年3月8日始補正選定當事人同意書，依前揭之說明，文書
    僅係證明選定之事實，尚亦不能據以認定係起訴後始為選定
    當事人，查該12名未參與訴訟之選定人既自始未參與訴訟，
    自無脫離訴訟之可言，原裁定謂葉○○等12人係於起訴後選定
    當事人，並「脫離訴訟」，容有未洽，先予指明。葉○○等12
    人既於起訴前選定抗告人為當事人，而未實際參與訴訟，即
    非本件訴訟之當事人，是縱其中選定人之一之康○○於起訴後
    之108年9月11日死亡，亦不生當事人承受訴訟之問題，抗告
    意旨指原審法院未停止訴訟程序，原裁定違反行政訴訟法第
    186條準用民事訴訟法第168條規定，自非可採。
　2.行政訴訟法第193條規定：「行政訴訟進行中所生程序上之
    爭執，達於可為裁判之程度者，行政法院得先為裁定。」按
    其立法理由以「行政訴訟進行中所生程序上之爭執，例如就
    訴之合法與否？訴有無變更？能否許其變更？有無提出書證
    之義務？某證據是否必要等事項發生爭執者均是。類此程序
    上之問題，原為行政法院應依職權調查之事項，如調查結果
    ，已達於可為裁判之程度者，行政法院自得先為裁定，以防
    止訴訟錯雜。」惟行政法院是否依上開規定先為裁定，乃法
    律賦予法院之裁量權限，應依兩造事實上及法律上主張及卷
    內證據資料綜合決定之，尚不得以法院未先為裁定逕指為違
    法，更不得以法院於另案未先為裁定逕指本件訴訟為違法。
　3.行政訴訟法第189條第1項固明文規定：「行政法院為裁判時
    ，應斟酌全辯論意旨及調查證據之結果，依論理及經驗法則
    判斷事實之真偽。但別有規定者，不在此限。」然查本件之
    爭執在於抗告人於108年1月25日向原審法院提起之本件訴訟
    ，是否屬就已起訴之事件，於訴訟繫屬中更行起訴，而就此
    爭執，原審法院已於107年度訴字第145號判決表明抗告人於
    108年1月3日所為之訴之變更全部准許並予以審理判決，則
    原裁定依行政訴訟法第107條第1項第7款之規定裁定駁回本
    件訴訟，於法並無不合，已如前述，則抗告意旨指摘原裁定
    違反與本件爭執無涉之行政訴訟法第189條第1項規定一節，
    自無可採。
　4.末按行政訴訟法第20條準用民事訴訟法第37條第1項規定：
    「法官被聲請迴避者，在該聲請事件終結前，應停止訴訟程
    序。但其聲請因違背第33條第2項，或第34條第1項或第2項
    之規定，或顯係意圖延滯訴訟而為者，不在此限。」可知，
    法官被聲請迴避者，在該聲請事件終結前，如有民事訴訟法
    第37條第1項但書之例外情形，並非一定要停止訴訟程序；
    且所謂該聲請事件終結，係指當事人聲請法官迴避事件業經
    法院裁定確定，或因其他事由而終結者而言。經查，抗告人
    於108年10月29日就本件訴訟聲請法官吳永宋迴避，經原審
    法院於108年11月26日以108年度聲字第45號裁定駁回聲請，
    並經本院於109年9月24日以109年度裁字第1609號裁定駁回
    抗告確定，嗣抗告人復於109年10月12日聲請法官吳永宋及
    黃堯讚迴避，原審法院於109年10月28日以109年度聲字第22
    7號裁定駁回聲請，並經本院於110年2月3日以109年度抗字
    第439號裁定駁回抗告確定，此有原審法院裁定及本院裁定
    在原審卷可參，且其間原審法院均停止訴訟程序未進行審理
    ，核與前揭關於停止訴訟程序之規定無違，而該聲請迴避事
    件既已終結且確定，縱抗告人於聲請迴避裁定確定後仍多次
    對本院確定裁定聲請再審，亦不因之受影響。是原審法院審
    判長吳永宋於110年3月30日調另案卷以續行審理程序，自符
    上開規定，並無違誤。抗告意旨主張原審法院仍執意進行本
    案程序，違反行政訴訟法第20條準用民事訴訟法第37條第1
    項規定云云，容係誤解上開民事訴訟法第37條第1項之規定
    ，自無可採。
六、據上論結，本件抗告為無理由。依行政訴訟法第104條、民
    事訴訟法第95條、第78條、第85條第1項前段，裁定如主文
    。
中　　華　　民　　國　　111　 年　　1 　 月　　 6　 　日
                    最高行政法院第一庭
                        審判長法官  侯　東　昇　
                              法官　簡　慧　娟
                              法官　鍾　啟　煌
                              法官　蔡　紹　良
                              法官　王　碧　芳

以  上  正  本  證  明  與  原  本  無  異
中　　華　　民　　國　　111 　年　　1 　　月　　 6  　日
　　　　　　　　　　　　　　　書記官　葉　倩　如